臺灣桃園地方法院民事判決
110年度訴字第1607號
原      告  宋璧光  
訴訟代理人  邱清銜律師
複  代理人  游淑琄律師
被      告  張秀足  
            江長柏  
上列當事人間請求給付違約金等事件，本院於民國110年12月8日
言詞辯論終結，判決如下：
    主    文
一、被告應各給付原告新臺幣35萬5,600元，及均自民國110 年1
    1 月6 日起至清償日止，按週年利率百分之5 計算之利息。
二、原告其餘之訴駁回。
三、訴訟費用由被告負擔5分之3，餘由原告負擔。
四、本判決第一項，於原告分別以新臺幣11萬8,533 元為被告供
    擔保後，得假執行。
五、原告其餘假執行之聲請駁回。
    事實及理由
一、原告主張：原告於民國109年11月26日與被告簽立買賣契約
    （下稱系爭買賣契約），由原告以新臺幣（下同）142萬2,4
    00元之價格，向被告購買坐落於桃園市○○區○○段000○000○00
    0○地號土地之權利範圍（被告就各筆地號權利範圍均為1/12
    0，下合稱系爭土地），並給付被告張秀足、江長柏各28萬4
    ,480元之第一期簽約款，詎被告未依約將系爭土地過戶予原
    告，屢經催討，均置之不理，經原告事後查詢，被告於簽立
    系爭買賣契約後之不久之109年12月14日，即將系爭土地出
    售並移轉登記予訴外人林秀美，是被告就移轉系爭土地所有
    權之義務已陷於給付不能，原告自得以起訴狀繕本解除系爭
    買賣契約，並依系爭買賣契約第9條第2項之約定，分別請求
    被告返還已收價金28萬4,480元，及賠償已收價金28萬4,480
    元數額之違約金，爰依系爭買賣契約及民法給付不能之法律
    關係提起本件訴訟等語，並聲明：㈠被告張秀足、江長柏應
    分別給付原告56萬8,960元，及均自起訴狀繕本送達翌日起
    至清償日止，按週年利率5％計算之利息。㈡願供擔保請准宣
    告假執行。
二、被告部分： 
  ㈠張秀足則以：原告於簽立系爭買賣契約後之一週，即來電表
    示不買土地了，故伊將系爭土地出售予林秀美，伊已將原告
    給付之部分價金用以支付醫藥費，願意就剩餘款項返還原告
    等語，資為抗辯。並聲明：原告之訴駁回。
  ㈡江長柏經合法通知，未於言詞辯論期日到庭，亦未提出任何
    書狀為聲明或陳述。
三、查原告主張其於109年11月26日與被告簽立系爭買賣契約，
    以142萬2,400元之價格向被告購買系爭土地，原告給付被告
    2人各28萬4,480元之第一期簽約款，被告於109年12月14日
    將系爭土地出賣並移轉登記予林秀美等情，有系爭買賣契約
    、付款支票及系爭土地登記謄本等件在卷可稽（見本院卷第
    45-57、109-207頁），且為張秀足所不爭執，而江長柏於本
    院審理時未到場爭執，亦未提出書狀作何聲明或陳述，依民
    事訴訟法第280 條第3 項準用同條第1 項規定，應視同自認
    原告主張之事實，是原告前開之主張，應為可採。雖張秀足
    抗辯原告於簽立系爭買賣契約後，已表明不願購買系爭土地
    云云，然此情已為原告所否認，而張秀足就其所辯，並未能
    提出任何證據以實其說，另參以原告於109年12月11日曾以
    存證信函催告被告如實履約（見本院卷第59-61頁），在在
    顯示原告並無與被告合意終止系爭買賣契約之意，故張秀足
    此部分所述，應不足採，附此敘明。
四、得心證之理由
  ㈠按系爭買賣契約第5條第1項、第9條第2項分別約定：「雙方
    應依第3條約定，備齊所需文件、用印及完稅，並交予地政
    士辦理有關程序」、「賣方如有違反本約各項義務者，即為
    賣方違約。買方得定相當限期催告履行，逾期如未履行，買
    方得解除本契約，賣方除應將已收價款退還外，並應同時賠
    償與已收價款同額之違約金」（見本院卷第47、49頁）。查
    被告於締結系爭買賣契約後，已於109年12月14日將系爭土
    地出賣並移轉登記予林秀美，顯見系爭買賣契約應屬可歸責
    於被告致無法履行移轉登記所有權予原告之義務，經原告於
    109年12月11日以存證信函催告被告應於3日內履約而未果（
    見本院卷第59-61頁），則原告依前開約定，以起訴狀作為
    解除系爭買賣契約之通知，並請求被告2人返還已收價金各2
    8萬4,480元，應屬有據。
　㈡次按違約金，除當事人另有訂定外，視為因不履行而生損害
    之賠償總額；約定之違約金額過高者，法院得減至相當之數
    額，民法第250條第2項前段、第252條分別定有明文。而違
    約金有賠償性違約金及懲罰性違約金，其效力各自不同，約
    定違約金額是否過高，賠償性違約金係以債權人所受之損害
    為主要準據，懲罰性違約金則非以債權人所受損害為惟一審
    定標準，尤應參酌債務人違約之情狀斷之（最高法院100年
    度台上字第533號判決意旨參照）。查系爭買賣契約第9條第
    2項之前開違約金約定，性質上應屬對於被告違約之懲罰，
    核屬懲罰性違約金，本院審酌系爭土地總價142萬2,400元，
    原告於109年11月26日簽立系爭買賣契約時，給付予被告2人
    簽約款各28萬4,480元，已給付價金占總價2成，被告於簽約
    後約不到3週，即將系爭土地出售予他人並完成移轉登記，
    而系爭買賣契約自109年11月26日簽訂至原告於110年11月6
    日以起訴狀合法解約，期間經過約1年，並考量社會經濟狀
    況、原告受損之情況及被告之違約程度等一切情形，認本件
    違約金應以土地總價之10％計算為相當，上開約定超過相當
    數額之部分，法院得依民法第252條之規定，依職權減至相
    當數額。準此，本件原告得請求之違約金應按系爭土地總價
    款142萬2,400元之10％計算，即14萬2,240元為限，始為允當
    ，是原告得向被告2人分別請求給付違約金之數額為7萬1,12
    0元（14萬2,240元÷2），逾此部分之請求，不應准許。
五、綜上所述，原告依系爭買賣契約第9條第2項之約定，請求被
    告2人各給付35萬5,600元（已收價款28萬4,480元＋違約金7
    萬1,120元），及均自起訴狀繕本送達翌日即110年11月6日
    （見本院卷第106-107頁）起至清償日止，按週年利率5％計
    算之利息，為有理由，應予准許；逾此部分之請求，則無理
    由，應予駁回。又原告陳明願供擔保聲請准宣告假執行，經
    核原告勝訴部分，合於法律規定，爰酌定相當金額准許之；
    至原告敗訴部分既經駁回，其假執行之聲請失所附麗，應併
    予駁回。
六、本件事證已臻明確，兩造其餘陳述及所提證據，經審酌後認
    與判決結果不生影響，爰不予逐一論列。
七、訴訟費用負擔之依據：民事訴訟法第79條。 　
中　　華　　民　　國　　111 　年　　1 　　月　　25　　日
                  民事第二庭    法　官　廖子涵
正本係照原本作成。
如對本判決上訴，須於判決送達後二十日內向本院提出上訴狀。
如委任律師提起上訴者，應一併繳納上訴審裁判費。
中　　華　　民　　國　　111 　年　　1 　　月　　26　　日
                                書記官  劉雅婷